臺灣高雄地方法院刑事判決　　　　　　　　　　　　　九十三年度交訴字第一九號
　　公　訴　人　臺灣高雄地方法院檢察署檢察官
　　被　　　告　甲○○
右列被告因公共危險等案件，經檢察官提起公訴（九十二年度偵字第二五二○六號）
，嗣因被告就被訴事實為有罪之陳述，本院並聽取當事人之意見後，改依簡式審判程
序進行，判決如左：
    主  文
甲○○服用酒類，不能安全駕駛動力交通工具而駕駛，處有期徒刑參月；又駕駛動力
交通工具肇事，致人傷害而逃逸，處有期徒刑捌月。應執行有期徒刑拾月，緩刑參年
，緩刑期內付保護管束。
被訴過失傷害部分不受理。
    事  實
一、甲○○明知服用酒類足以造成不能安全駕駛動力交通工具之危險，於民國九十二
    年十二月十三日晚上七時三十分許至九時許之間，在其高雄縣林園鄉○○村○○
    路三七號住處及同鄉○○街「東海釣蝦場」等處飲用啤酒，竟於其飲酒後視覺及
    行為反應能力降低，已不能安全駕駛動力交通工具之情形下，仍貿然於飲酒之後
    即同日晚上十時許，駕駛車牌號碼ＸＸ─三二九一號自小客車，搭載其友人陳進
    發、邱健順、廖翊書、梁麗純，欲返回上開住處休息。嗣於同日晚上十時三十分
    許，其駕車沿高雄縣林園鄉○○○路由西向東行駛，行經該路十一號前時，原應
    注意行車速度應依標誌之規定，而該路段之速限標誌為時速四十公里，而當時天
    氣晴朗，雖係夜間但有照明，視距良好，道路乾燥無任何缺陷與障礙，並無不能
    注意之情事，詎甲○○竟疏於注意，猶貿然以時速七十五公里之速度疾駛，突為
    閃避路中之狗，遂駛向道路右方閃避，適有乙○○恰於該處將車牌號碼ＰＲ七─
    四一三號（起訴書漏載「Ｐ」）重型機車倒牽而出，甲○○因而煞車不及，其所
    駕自小客車前車頭遂撞及乙○○所牽機車右側車身，乙○○因而人車倒地，受有
    左臉、左小腿、左三四指挫傷之傷害（過失傷害部分已據乙○○於本院審理中撤
    回告訴）。詎甲○○明知業已駕車肇事，竟因一時緊張害怕，而未對乙○○採取
    必要之救護措施，反另基於肇事逃逸之犯意，旋即繼續駕車逃逸無蹤。嗣經在場
    目擊之人劉新發記下甲○○所駕自小客車車牌號碼，迅向警方報案，警方即於翌
    日（即九十二年十二月十四日）凌晨零時十分許，循線查悉上開自小客車為甲○
    ○所駕駛，並於同日凌晨一時二十七分許，以酒精測試器對甲○○測試，測得甲
    ○○之呼氣酒精濃度高達每公升零點五三毫克，因而查獲上情。
二、案經高雄縣政府警察局林園分局報告台灣高雄地方法院檢察署檢察官偵查起訴。
    理  由
壹、程序方面：
    按本件被告甲○○所犯係死刑、無期徒刑、最輕本刑為三年以上有期徒刑以外之
    罪，其於準備程序就前揭被訴事實為有罪之陳述，經受命法官告知簡式審判程序
    之旨，並聽取其與公訴人之意見後，本院認無不得或不宜改依簡式審判程序進行
    之處，爰依刑事訴訟法第二百七十三條之一第一項、第二百八十四條之一，裁定
    本件由受命法官獨任進行簡式審判程序，合先敘明。
貳、有罪部分：
 一、訊據被告甲○○對於右開時、地之犯罪事實均坦承不諱，核與被害人乙○○之
     指述及證人陳進發、邱健順、廖翊書、梁麗純、劉新發於警詢中各自所為之證
     述大致相符，尚無矛盾或不合常理之處；而被害人確係因本件車禍致受有前揭
     傷害之事實，亦有診斷證明書乙紙附卷為憑。本院復審酌：
   (一)按「行車速度，依標誌之規定，無標誌者，在郊區○○道上，時速不得超過四
     ○公里」，道路交通安全規則第九十三條第一項定有明文。經查，案發現場道
     路係高雄縣林園鄉○○○路，依卷附之高雄縣政府警察局林園分局道路交通事
     故調查報告表及處理交通事故紀錄表所載，該道路設有標誌，其行車速限為時
     速四十公里，而被告於警詢中供稱其行車時速為七十五公里，且據該交通事故
     調查報告顯示，被告之左煞車痕跡長達三十八公尺，右煞車痕長達三十五點七
     公尺，依前司法行政部（即現法務部）六十二年五月九日（62）函刑決字第四
     六四號函轉交通部道路交通安全督導會訂五月四日交導登（62）字第二三二號
     函所示之「一般公路汽車煞車距離、行車速度對照表」換算被告之行車速度，
     被告之行車速度亦已超過七十五公里甚多，足見被告確有超速行駛之違規事實
     。再者，觀諸前揭交通事故調查報告表所載，案發當時天氣晴朗，雖屬夜間但
     有照明，視距良好，道路乾燥無任何缺陷與障礙，足見被告應無不能注意之情
     事。然被告竟疏於注意，不但未減速慢行，仍以七十五公里之時速疾駛，致未
     及煞停，所駕自小客車遂撞及被害人所牽機車，致被害人受有前揭傷害，故被
     告具有過失，已甚明顯。被告就本件車禍之發生確有過失行為，且其過失行為
     確使告訴人因而受有上開傷害，被告之過失行為與告訴人之受傷結果間，亦具
     有相當因果關係無疑。公訴意旨認被告係因未注意車前狀況之過失行為等節，
     始致被害人受有前揭傷害云云，容有誤解。
   (二)另被告遭查獲時所測得之酒精測定值為每公升零點五三毫克，有酒精測定值表
     乙紙附卷可按。按刑法第一百八十五條之三規定所謂「不能安全駕駛」，係抽
     象危險犯，並不以發生具體危險為必要，對於呼氣酒精濃度已達每公升零點五
     五毫克（○．五五ＭＧ＼Ｌ）以上，肇事率為一般正常人之十倍，認為已達不
     能安全駕車之標準，此業經法務部八十八年五月十八日以法八八檢字第○○一
     六六九號函告週知，應為絕對不能安全駕駛動力交通工具。且依醫學文獻所知
     ，酒精對人體造成之影響，於呼氣時酒精濃度達每公升零點二五毫克（約合體
     內血液中酒精濃度五○ＭＧ＼ＤＬ或零點零五％）即會輕度中毒，造成輕度協
     調功能降低；呼氣酒精濃度達每公升零點五毫克時（約合體內血液中酒精濃度
     一○○ＭＧ＼ＤＬ或零點一％）屬輕到中度中毒症狀，出現反應較慢、感覺減
     低、影響駕駛之狀況；呼氣酒精濃度達每公升零點七五毫克時（約合體內血液
  中酒精濃度一五○ＭＧ＼ＤＬ或零點一％），出現思考改變、個性行為改變之
     狀況，此經行政院國軍退除役官兵輔導委員會台北榮民總醫院以八十八年八月
     五日（八八）北總內字第二六八六八號函示明確（詳見其附件二）。而使用酒
     精後對於身體之影響，與駕駛能力有關者包括︰(1)對移動景物之追蹤能力。(2)
     眼睛經強光照射後之恢復視力之能力。(3)監視四周之注意能力。惟許多飲酒者
     於飲酒後，因無可自覺之生理反應，以致腦部缺損而仍不自知，故照常開車，
     此即眾多酒後駕車肇事之主因之一。故被告於肇事約三個小時之後所測得之呼
     氣酒精濃度仍高達每公升零點五三毫克，理論上而言，不僅肇事率將近正常人
     之十倍，且已屬輕到中度中毒症狀，視覺及反應能力均有降低，駕駛狀況亦受
     影響，是否能安全駕駛，自非無疑；復衡以本件被告飲酒後駕車，因超速而撞
     及被害人所牽機車，更益徵被告於飲用酒類後，其控制與反應能力均受影響，
     實已達不能安全駕駛之地步無訛。
   (三)綜上各項證據以觀，足認被告確有酒後不能安全駕駛而駕駛之行為，且因超速
     駕駛前揭自小客車而過失傷害被害人，並於肇事後迅即逃逸甚明。是本件事證
     已臻明確，被告之犯行應堪認定。
 二、核被告所為，係犯刑法第一百八十五條之三「服用酒類，不能安全駕駛動力交
     通工具而駕駛」罪、同法第一百八十五條之四「駕駛動力交通工具肇事，致人
     傷害而逃逸」罪。被告所犯上開二罪間，犯意各別，罪名不同，應分論併罰之
     。本院審酌被告酒後不能安全駕駛而駕駛，業已危及人車往來之安全，實際上
     亦撞及被害人所牽機車，致被害人受有前揭傷害，被告更於肇事後毫未下車聞
     問，迅即逃逸，違背駕車肇事後應對於被害人即時救護之法義務及道德感情，
     被告所為自應受有相當程度之刑事非難；惟被告僅有少年時期之非行，除此之
     外尚無任何前科紀錄，此有臺灣高等法院被告全國前案紀錄表乙份在卷可按，
     素行並非嚴重不良，而其於犯後已能坦承犯行，事後亦與被害人達成和解，被
     害人並已具狀撤回本件傷害告訴，此據被告與被害人二人陳明在卷，並有調解
     書及撤回告訴狀各乙紙在卷可稽，被告顯已盡力彌補其所造成之損害等一切情
     狀，酌情分別量處如主文所示之刑，並定其應執行之刑，以資懲儆。再者，被
     告前未曾受任何有期徒刑以上刑之宣告，已如前述，其經此偵、審程序之教訓
     後，當知所警惕，且其復與被害人達成和解，被害人亦不再追究，當無須遽予
     執行刑罰，本院認尚無逕對被告施以自由刑之必要，自可先賦予被告非在監之
     適當社會處遇，以期其能有效回歸社會。故上開對被告宣告之刑，以暫不執行
     為適當，爰另諭知緩刑三年，並於緩刑期內付保護管束，以啟自新。
參、不受理部分：
  一、公訴意旨另認被告過失傷害被害人之行為，尚涉有刑法第二百八十四條第一項
      前段過失傷害罪嫌等語。
  二、按「告訴乃論之罪，告訴人於第一審辯論終結前，得撤回其告訴」、「告訴經
      撤回者，法院應諭知不受理之判決」，刑事訴訟法第二百三十八條第一項、第
      三百零三條第三款分別定有明文。
  三、經查，本件被告因前揭過失傷害案件，經檢察官提起公訴，認被告係犯刑法第
      二百八十四條第一項前段之過失傷害罪，依同法第二百八十七條前段之規定，
      須告訴乃論。茲據告訴人即被害人乙○○於本院審理中，具狀撤回其告訴，揆
      諸前開法律規定，爰諭知不受理之判決。
據上論斷，應依刑事訴訟法第二百七十三條之一第一項、第二百八十四條之一、第二
百九十九條第一項前段、第三百零三條第三款，刑法第一百八十五條之三、第一百八
十五條之四、第五十一條第五款、第七十四條第一款、第九十三條第一項，判決如主
文。
本案經檢察官彭斐虹到庭執行職務。
中      華      民      國    九十三    年      四      月     十四     日
                              臺灣高雄地方法院交通法庭
                                  法  官  陳信旗
右為正本證明與原本無異。
如不服本判決，應於送達後十日內，向本院提出上訴狀。
                                  書記官  張家榮
中      華      民      國    九十三    年      四      月     十四     日
附錄本判決論罪之法條：
刑法第一百八十五條之三
    服用毒品、麻醉藥品、酒類或其他相類之物，不能安全駕駛動力交通工具而駕駛
    者，處一年以下有期徒刑、拘役或三萬元以下罰金。
刑法第一百八十五條之四
    駕駛動力交通工具肇事，致人死傷而逃逸者，處六月以上五年以下有期徒刑。
